【裁判字號】    98,消債抗,128
【裁判日期】    980430
【裁判案由】    更生事件
【裁判全文】
臺灣板橋地方法院民事裁定           98年度消債抗字第128號
抗  告  人  甲○○
                        樓
                        六樓
上列抗告人因消費者債務清理事件聲請更生，對於中華民國98年
3 月31日本院97年度消債更字第1730號裁定提起抗告，本院裁定
如下：
    主    文
抗告駁回。
抗告程序費用新臺幣壹仟元由抗告人負擔。
    理    由
一、本件抗告意旨略以：抗告人其積欠債務總金額為新臺幣（下
    同）2,831,357元，因有不能清償債務之虞，前已提出債權
    人清冊，依本條例第151條第1項規定以書面向最大債權金融
    機構中國信託商業銀行申請前置協商債務清償方案，而協商
    不成立，且其無擔保或無優先權之債務總額未逾1,200 萬元
    ，復未經法院裁定開始清算程序或宣告破產。又抗告人現職
    為周振成小兒科診所，每月薪資2 萬元，
    另加計兼任遠雄人壽保險公司業務人員每月收入為1 萬元，
    抗告人每月收入為3 萬元，而非原審以前兩年可處分所得而
    平均之每月收入45,480。又抗告人每月生活必要支出及住宅
    費用應為11,370元，原審之計算均有錯誤等情，爰狀請廢棄
    原裁定，准抗告人進入更生程序，有重建復甦之機會等語
二、按本條例第3 條規定「債務人不能清償債務或有不能清償之
    虞者，得依本條例所定更生或清算程序，清理其債務。」所
    謂「不能清償債務」，係指債務人欠缺清償能力，對於已屆
    清償期，且已受請求之債務之全部或主要部分，客觀上可預
    見其為一般且繼續的不能清償之財產狀態之謂。又清償能力
    係由財產、信用、勞力三者構成，雖無足夠財產，如有良好
    之信用、優良之技術或持續不斷之勞力，即屬有清償債務之
    可能。
三、查依抗告人提出之95年度及96年度綜合所得稅各類所得資料
    清單記載，抗告人95年所得為902,106 元、96年所得為189,
    423 元，該兩年度之平均月所得分別為75,176元、15,7 85
    元，平均每月所得約為45,480元（計算式：902,106 ＋189,
    423 ＝1,091,529 ；1,091,529 ÷24＝45,480），而以行政
    院主計處公佈之97年度臺灣省每人每月最低生活費用為9,82
    9 元為計算標準（該最低生活費用即包括食、衣、住、行等
    費用在內，且抗告人既已負債大於資產，本應較一般人更節
    約支出，撙節開銷，自應以最低生活費為計算標準），抗告
    人每月收入扣除基本生活費用後，尚餘35, 651 元（計算式
    ：45,480－9,829 ＝35,651）。
四、再者，縱認抗告人主張其每月尚須負擔其母之扶養費3,000
    元一事屬實，然依抗告人上開每月剩餘費用扣除負擔之扶養
    費後，所剩32,651元（計算式：35,651－3,000 ＝32,651）
    ，亦足以清償中國信託商業銀行提議之協商條件即每月還款
    金額15,000元，應無不能負擔上開協商方案之情形，即前置
    協商之債權人所提議之協商條件，顯係在抗告人清償能力之
    範圍內，抗告人雖主張其月薪僅有3 萬元，然抗告人並未說
    明其薪資減少之原因，且亦忽略抗告人之信用、優良之技術
    或持續不斷之勞力之資產。
五、綜上所述，原審認定本件抗告人之每月薪資所得既足以維持
    基本生活、盡法定扶養義務及負擔債權人提議之協商條件，
    即難認抗告人有何不能清償債務之情事、或有何不能清償之
    虞之情形，故其主張情節既與本條例第3 條所定要件不符，
    核其情形又屬無法補正，而駁回抗告人之聲請，於法並無違
    誤。又本院參酌抗告人之上開抗告理由，均非可採。抗告意
    旨仍指摘原裁定不當，求予廢棄另為裁定，為無理由，應予
    駁回。
六、據上論結，本件抗告為無理由，爰依消費者債務清理條例第
    11條第2項、第15條、民事訴訟法第495條之1第1項、第449
    條第1項、第95條、第78條，裁定如主文。
中    華    民    國    98    年    4     月    30    日
                  民事第二庭    審判長法  官  蕭胤瑮
                                      法  官  張筱琪
                                      法  官  吳振富
以上正本係照原本作成。
本裁定不得抗告。
中    華    民    國    98    年    4     月    30    日
                                      書記官  李宏明


司法院資訊處製作；財團法人民間司法改革基金會備份。
